最高法院民事判決　　　　　　　　　　　　　　　八十七年度台上字第二六七八號
　　上　訴　人　久圓建設股份有限公司
　　法定代理人　陳 浴 生
　　被 上訴 人　邱 鳳 玲
　　　　　　　　黃 美 蓮
　　　　　　　　許崔鳳珠
　　　　　　　　謝 正 德
右當事人間請求減少價金等事件，上訴人對於中華民國八十七年一月二十日台灣高等
法院第二審判決（八十六年度上字第五八四號），提起上訴，本院判決如左：
    主  文
原判決關於駁回上訴人其餘上訴及該訴訟費用部分廢棄，發回台灣高等法院。
    理  由
本件被上訴人主張：伊四人於民國七十九、八十四及八十五年間分別向上訴人購買坐
落台北縣新店市○○段豬肚山小段二二等地號土地上所建造之「藝術叢林」、「三圓
羅馬」等房屋（被上訴人邱鳳玲購買藝術叢林Ａ４棟四樓、黃美蓮購買三圓羅馬Ａ區
十一棟十一樓、謝正德為同所Ａ３區十一樓、許崔鳳珠為同所Ａ１０棟十八、十九樓）
暨其基地，並約定地下層除車位及蓄水池、化糞池、變電室、發電機房、樓梯間、電
梯間等公共設施部分由伊共有外，其餘均應歸上訴人所有。詎該房地經點交後，竟發
見房屋面積短少，依買賣契約第二條約定，上訴人自應按買賣平均單價計算不足面積
之價差，將所應減少之價金返還與伊等情，爰依民法第三百五十九條之規定，求為命
上訴人給付伊如原判決附表（下稱附表）一「請求給付金額欄」所載之金額，並加給
法定遲延利息之判決（第一審除判決如附表一「原審命給付欄」所示之金額外，其餘
判決被上訴人敗訴，被上訴人對之未聲明不服。又原審就被上訴人黃美蓮請求給付逾
新台幣（下同）二十七萬八千六百六十七元、被上訴人謝正德請求給付逾二十八萬九
千七百四十五元、被上訴人許崔鳳珠請求給付逾四十六萬三千六百七十三元等本息部
分，將第一審所為被上訴人勝訴之判決廢棄，改判駁回被上訴人黃美蓮、謝正德、許
崔鳳珠之訴，各該被上訴人亦未聲明上訴）。
上訴人則以：依買賣契約第二條約定，房屋面積乃包括室內、平台、防空避難室、車
位及其他應分擔之公共設施在內，伊就被上訴人買受之房屋均已依約完全給付，並無
短少面積情事等語，資為抗辯。
原審維持第一審判決上訴人應給付被上訴人邱鳳玲、黃美蓮、許崔鳳珠、謝正德依序
為三十三萬二千零四十三元、二十七萬八千六百六十七元、四十六萬三千六百七十三
元、二十八萬九千七百四十五元及其利息部分，駁回上訴人對該部分之上訴，無非以
：查被上訴人先後向上訴人購買上開房地價金均已付清，並經上訴人辦妥所有權登記
與被上訴人之事實，為兩造所不爭，且有買賣契約書、土地及建築改良物登記簿謄本
等件足稽，自堪信為真實。雖上訴人以上開情詞置辯，惟依兩造分別簽訂之買賣契約
第四條第三款及第七條第二款所載，本件公寓大廈地下四、五層即建號二七五七六號
建物，兩造係約定該地下層除蓄水池、化糞池、變電室、發電機房、樓梯間、電梯間
等公共設施（下稱蓄水池等公共設施），由區分所有權人共有外，其餘停車空間、防
空避難室等部分為上訴人所有，該二七五七六建號建物，亦經上訴人申請編列門牌號
碼為「新店市○○路五之二一（單）地下四、五層」，並於八十四年十月二十四日辦
理所有權第一次登記，再行移轉所有權登記與被上訴人。參諸被上訴人所有主建物登
記簿謄本記載之共同使用部分，祇有二七五六九及二七五七四建號，而不包括上述二
七五七六建號在內，足見被上訴人主張二七五七六建號建物除蓄水池等公共設施暨購
買之車位外之其餘面積，不應由其分攤一節，尚屬有據。其次，系爭二七五七六建號
建物設有排室、機械排氣室、發電機房、蓄水池、消防機房、消防水池設施，屬被
上訴人共同使用部分，被上訴人邱鳳玲、黃美蓮、謝正德分向上訴人購買地下五層之
停車位、應分攤之車道面積及車位之其他公共設施詳如附表四所示，有中華民國建築
投資商業同業公會全國聯合會之鑑定報告可憑，故被上訴人所應分攤共同使用部分，
其比例及計算方式，應如附表五所示，亦有中國生產力中心鑑定報告足稽。又被上訴
人邱鳳玲、黃美蓮、謝正德與上訴人簽訂之買賣契約書第二條均約定倘面積誤差超過
百分之一時，就超過或不足部分依本約之平均單價比例計算，互相找回或補足價款；
被上訴人許崔鳳珠簽訂之買賣契約雖無相同之約定，然基於公平原則，自應為相同之
解釋。本件上訴人登記與被上訴人之建物面積（如附表三所示），與被上訴人分攤上
述二七五七六建號建物之共同使用面積（如附表五所示），兩者合計後，與兩造約定
之面積（附表二所示）均短少百分之一以上，詳如附表六所示。是依上開約定，上訴
人即應按買賣之平均單價計算，將減少之價金返還與被上訴人，詳如附表七所示。從
而；被上訴人依民法第三百五十九條之規定，訴請上訴人給付邱鳳玲三十四萬二千七
百八十八元（上訴人僅就其中判命給付三十三萬二千零四十三元本息部分聲明不服）
、黃美蓮二十七萬八千六百六十七元、謝正德二十八萬九千七百四十五元、許崔鳳珠
四十六萬三千六百七十三元本息，洵屬正當，應予准許等詞，為其判斷之基礎。
惟依被上訴人提出之上開二七五七六建號地下四、五層建物登記謄本所載，其總面積
為一五七三三‧九二平方公尺，邱鳳玲、黃美蓮、謝正德應有部分各為十萬分之一五
四、許崔鳳珠為十萬分之八五，計算該應有部分比例邱鳳玲、黃美蓮、謝正德各有七
‧三三坪，許崔鳳珠則有四‧○五坪，以此與附表三所列被上訴人二七三一八、二七
二一三、二七三四○、二七二三六、二七五六九、二七五七四建號建物面積相加，邱
鳳玲、黃美蓮、謝正德登記之建物面積均達二五‧七一坪，許崔鳳珠亦有三四‧五三
坪，似與被上訴人買賣契約第二條所約定總坪數之誤差未達百分之一以上。果爾，能
否謂被上訴人買受之系爭房屋坪數不足而有應減少價金情事，已非無疑。且原審既認
定被上訴人買受之房屋均經辦妥所有權登記，似即表示被上訴人登記之房屋面積達上
述之二五‧七一坪及三四‧五三坪，竟又謂被上訴人買受之房屋面積比契約之約定短
少，亦有判決理由前後矛盾之違法。又兩造所簽訂之買賣契約書第二條就房屋之公共
設施面積部分，各載明含走道樓梯間、電梯間、電梯機房、電氣室、機械室、管理室
、屋頂突出物、地下室水箱、門廳、防空避難室、車位及其他共同使用公共設施之分
擔云云，其中「防空避難室」如非指地下四、五層有關系爭二七五七六建號部分，是
否另有其他之防空避難室存在﹖原審未遑進一步調查清楚，徒以本件二七五七六建號
之防空避難室部分已約定由上訴人所有等理由，遽而為上訴人不利之論斷，殊有未合
。再兩造所簽訂之房屋土地買賣契約第四、五條已分別記載被上訴人之房屋價款為：
黃美蓮一百二十七萬元、謝正德一百五十五萬八千元、許崔鳳珠一百六十九萬元（土
地價款另列），乃原審竟以土地及房屋之買賣總價計算其平均單價，充為判定被上訴
人房屋坪數短少應予減少價金之基礎，即有認定事實不憑卷內所存資料之違法。末查
上訴人於原審曾抗辯稱：「伊交付系爭房屋與被上訴人謝正德之交屋證明上，就建物
所有權狀部分明確註明將二張建物權狀交付謝正德（見一審證二號），則若謂地下四
、五層部分為瑕疵而不應由其負擔（伊不認為其為瑕疵），則交屋時謝正德亦知悉其
持有地下四、五層之持分，焉得謂伊故意不告知﹖伊實已盡告知義務，故謝正德之減
少價金請求權應屬超過六個月期間不得行使」云云，並提出交屋結清房屋權狀收受證
明影本一份為證（見一審卷四八頁及原審卷三八、三九頁），應不失為重要之攻擊方
法，原審恝置不論，復未於判決理由項下說明其取捨意見，遽行判決，尤難謂無判決
不備理由之違法。上訴論旨執以指摘原判決對其不利部分為不當，求予廢棄，非無理
由。
據上論結，本件上訴為有理由，依民事訴訟法第四百七十七條第一項、第四百七十八
條第一項，判決如主文。
中      華      民      國    八十七    年     十一     月     十九     日
                              最高法院民事第七庭
                                  審判長法官  蘇  茂  秋
                                        法官  蘇  達  志
                                        法官  顏  南  全
                                        法官  葉  賽  鶯
                                        法官  黃  秀  得
      右正本證明與原本無異
                                              書  記  官
中      華      民      國    八十七    年     十二     月      三      日
